【裁判字號】    92,易,2338
【裁判日期】    921119
【裁判案由】    毒品危害防制條例
【裁判全文】
臺灣臺中地方法院刑事判決                        九十二年度易字第二三三八號
    公  訴  人  臺灣臺中地方法院檢察署檢察官
    被      告  甲○○  男  三.
右列被告因毒品危害防制條例案件，經檢察官提起公訴（九十二年度偵字第一六五六
三號），本院判決如左：
    主  文
甲○○持有第一級毒品，累犯，處有期徒刑陸月，如易科罰金，以參佰元折算壹日。
扣案之第一級毒品海洛因壹包（鑑餘淨重零點零參公克）沒收銷燬之。
    事  實
一、甲○○前有竊盜罪及贓物罪等前科，並曾於民國八十年間因違反麻醉藥品管理條
    例案件，經臺灣板橋地方法院判處應執行有期徒刑五年十月確定，於八十一年一
    月二十七日入監執行，至八十三年二月六日假釋出獄，後經撤銷假釋，自八十五
    年九月十九日起進入臺灣臺南監獄臺南分監執行殘刑三年二月十一日，嗣於八十
    八年十月七日縮短刑期執行完畢出監。又於八十九年間因施用毒品案件，經強制
    戒治期滿，由臺灣板橋地方法院檢察署檢察官於九十年三月二十日以九十年度戒
    毒偵字第二０八號為不起訴處分確定。復於九十一年間因施用第一級毒品等案件
    ，經本院判處應執行有期徒刑一年確定（嗣甲○○因未依檢察官通知到案執行該
    所處有期徒刑一年，而經臺灣臺中地方法院檢察署於九十二年六月十三日發布通
    緝）。詎其猶不知悔改，復為供己施用第一級毒品海洛因而於九十二年七月十六
    日二十一時許，在臺北縣三重市正義公園，向綽號「骨頭明」真實姓名不詳之男
    子，以新臺幣一千元之代價購得第一級毒品海洛因一包（鑑餘淨重○．○三克，
    包裝重○．四八公克），而持有該包第一級毒品海洛因。嗣於翌日即同年月十七
    日凌晨四時三十分許，在臺北市○○街○段一號前，因行跡可疑遭警員陳秋男盤
    查，發現甲○○通緝犯身分，經警員帶甲○○回警察局詢問，甲○○即主動將其
    身上所攜帶之上開第一級毒品海洛因一包及尚未使用之針筒一支交予警員查扣，
    並供出上情，而向警自首並接受裁判。
二、案經臺北市政府警察局南港分局報告臺灣士林地方法院檢察署檢察官呈請臺灣高
    等法院檢察署核轉臺灣臺中地方法院檢察署檢察官偵查起訴。
    理  由
一、右揭事實，業據被告甲○○於警詢及偵審中坦承不諱，核與證人即查獲被告之警
    員陳秋男於審理中結證情節相符，且右揭由被告主動交出之白色粉末一包，經警
    送請法務部調查局鑑定結果，確為第一級毒品海洛因，鑑餘淨重為○．○三公克
    ，包裝重為○．四八公克，亦有法務部調查局九十二年九月二日調科壹字第○四
    ○○○三二九一號鑑定通知書一紙在卷可稽（見本院審理卷）。此外，復有上開
    針筒一支扣案可佐，足認被告之自白確與事實相符，堪可採信。本案事證明確，
    被告犯行洵堪認定。
二、核被告甲○○所為，係犯毒品危害防制條例第十一條第一項之持有第一級毒品罪
    。查，被告前於八十年間因違反麻醉藥品管理條例案件，經臺灣板橋地方法院判
    處應執行有期徒刑五年十月確定，於八十一年一月二十七日入監執行，至八十三
    年二月六日假釋出獄，後經撤銷假釋，自八十五年九月十九日起進入臺灣臺南監
    獄臺南分監執行殘刑三年二月十一日，嗣於八十八年十月七日縮短刑期執行完畢
    出監，有臺灣高等法院被告全國前案紀錄表及臺灣臺中地方法院檢察署刑案資料
    查註紀錄表各一份在卷可稽，其於受有期徒刑執行完畢後，五年以內，再犯本件
    有期徒刑以上之罪，為累犯，應依刑法第四十七條規定，加重其刑。再查，被告
    係在警察發覺其本案犯行前，即主動將其身上所攜帶之上開第一級毒品海洛因一
    包交予警員查扣，向警供出上情，嗣並接受裁判，業經警員陳秋男於本院審理中
    結證屬實，堪以認定，爰依刑法第六十二條前段規定，減輕其刑。被告所犯持有
    第一級毒品海洛因罪行同時具有加重及減輕之事由，應依法先加後減。爰審酌被
    告前有竊盜罪、贓物罪及違反麻醉藥品管理條例案件等前科，且於八十九年間因
    施用毒品案件，經強制戒治期滿，為臺灣板橋地方法院檢察署檢察官為不起訴處
    分確定後，復於九十一年間因施用第一級毒品等案件，經本院判處應執行有期徒
    刑一年確定，素行不佳，有上述臺灣高等法院被告全國前案紀錄表、臺灣臺中地
    方法院檢察署刑案資料查註紀錄表各一份在卷可憑；其經觀察勒戒及強制戒治處
    分後，竟未知戒除施用毒品行為，猶思施用第一級毒品而犯本案罪行，無視於毒
    品對於自身健康之戕害及國家對於杜絕毒品犯罪之禁令，惡性非輕，及被告犯罪
    後坦承犯行，態度尚稱良好等一切情狀，量處如主文所示之刑，並諭知易科罰金
    之折算標準。扣案之海洛因一小包（鑑餘淨重○．○三公克），係屬第一級毒品
    ，應依毒品危害防制條例第十八條第一項前段之規定沒收銷燬之。再按刑法第三
    十八條第一項第二款所定得沒收之「供犯罪預備之物」，必於犯罪有直接關係，
    且須法律處罰其預備犯罪之行為，若預備行為在法律上不成立犯罪，即無依該條
    款沒收之可言（最高法院七十六年度臺上字第四三二二號、六七九○號判決意旨
    參照）。查，法律就持有及施用第一級毒品之行為並未處罰預備犯，而扣案之注
    射針筒一支，係被告所有供預備施用第一級毒品海洛因所用之物，亦據被告於審
    理中供明在卷，依照上開說明，扣案之注射針筒一支即不予宣告沒收，附此敘明
    。
三、
（一）公訴人於本院審理中以言詞擴張追加起訴事實略以：被告甲○○基於概括之犯
      意，自九十二年三月間某日起，至同年七月十四日止，連續施用第一級毒品海
      洛因多次，因認被告涉犯毒品危害防制條例第十條第一項之施用第一級毒品海
      洛因罪嫌云云。
（二）按犯罪事實，應依證據認定之，無證據不得認定犯罪事實；被告之自白，不得
      作為有罪判決之唯一證據，仍應調查其他必要之證據，以察其是否與事實相符
      ；不能證明被告犯罪或其行為不罰者，應諭知無罪之判決，刑事訴訟法第一百
      五十四條第二項、第一百五十六條第二項及第三百零一條第一項分別定有明文
      。又刑事訴訟法第一百六十一條已於九十一年二月八日修正公布，修正後同條
      第一項規定：檢察官就被告犯罪事實，應負舉證責任，並指出證明之方法。因
      此，檢察官對於起訴之犯罪事實，應負提出證據及說服之實質舉證責任。倘其
      所提出之證據，不足為被告有罪之積極證明，或其闡明之證明方法，無從說服
      法官以形成被告有罪之心證，基於無罪推定之原則，自應為被告無罪判決之諭
      知（最高法院九十二年度臺上字第一二八號判例意旨參照）。本案公訴人認被
      告涉有右揭施用第一級毒品海洛因犯嫌，係以被告於為警查獲日即九十二年七
      月十七日警詢及同日偵查中之自白、上開扣案之第一級毒品海洛因一包及注射
      針筒一支為其論據，訊據被告堅決否認有此部分施用第一級毒品海洛因犯行，
      辯稱：其於警詢及偵查中係因身體不舒服，才供承有施用第一級毒品海洛因，
      且因其患有尿毒症，有寡尿現象，無法採尿送驗，其曾請警員抽血檢驗，但警
      員並未依其要求採集其血液送驗等語。經查，被告因腎疾洗腎之故，致無法排
      尿供警方送驗，有被告於九十二年七月十七日就診之診斷證明書一份在卷可稽
      （見臺灣士林地方法院檢察署九十二年度偵字第七二二七號偵查卷第十九頁）
      ，足見被告所辯非虛。又被告供稱：扣案之第一級毒品海洛因一包及注射針筒
      一支，係其為供己施用而於九十二年七月十六日購入，且尚未使用等語，既無
      何顯不可採信情事，復無任何被告之尿液檢驗報告足認被告所辯有何不實之處
      ，則扣案之第一級毒品海洛因一包及注射針筒一支，即不足以證明被告確有公
      訴人所指訴之施用第一級毒品犯嫌。準此，被告於審理中既堅決否認有右開施
      用第一級毒品犯行，復無其他佐證可認其於為警查獲當日之警詢與偵查中之自
      白確符真實，則依據上開說明，本應就被告此部分犯嫌判決無罪，惟因檢察官
      認被告此部分罪嫌，與上述有罪部分，具有實質上一罪關係，爰不另為無罪之
      諭知，附此敘明。
據上論斷，應依刑事訴訟法第二百九十九條第一項前段，毒品危害防制條例第十一條
第一項、第十八條第一項前段，刑法第十一條前段、第四十七條、第六十二條前段、
第四十一條第一項前段，罰金罰鍰提高標準條例第二條，判決如主文。
中      華      民      國    九十二    年     十一     月     十九     日
                                    臺灣臺中地方法院刑事第十庭
                                        審判長法  官    郭  瑞  祥
                                              法  官    蔡建  興
                                              法  官    江  奇  峰
右正本證明與原本無異。
如不服本判決，應於判決送達後十日內向本院提出上訴狀，上訴於臺灣高等法院臺中
分院( 須附繕本 )。
                                              書記官
中      華      民      國    九十二    年     十一     月     二十     日
附錄論罪科刑法條
毒品危害防制條例第十一條第一項
持有第一級毒品者，處三年以下有期徒刑、拘役或新臺幣五萬元以下罰金。


司法院資訊處製作；財團法人民間司法改革基金會備份。
